【裁判字號】    97,親,8
【裁判日期】    970331
【裁判案由】    確認親子關係存在
【裁判全文】
臺灣嘉義地方法院民事判決                 97年度親字第8號
原      告  丙○○
法定代理人  甲○○
訴訟代理人  黃裕中律師
被      告  乙○○
上列當事人間請求確認親子關係存在事件，本院於中華民國97年
3月25日言詞辯論終結，判決如下：
    主  文
確認原告丙○○（男，民國○○年○月○○日生，身分證統一編號：Ｚ
000000000號）與被告乙○○之子即被繼承人陳世昌（民國○○年○
月○○日生，身分證統一編號：Ｚ000000000號）間之親子關係存在
。
訴訟費用由原告負擔。
    事實及理由
一、按確認之訴非原告有即受確認判決之法律上利益者，不得提
    起，所謂即受確認判決之法律上利益，係指法律關係之存在
    否不明確，原告主觀上認其在法律上之地位有不妥之狀態存
    在，且此種不妥之狀態，能以確認判決之除去者而言（最高
    法院52年台上第1240號判例參照）；次按非婚生子女經其生
    父撫育者，依民法第1065條第1項之規定，已因視為認領而
    取得婚生子女之身分，如其身分又為其生父之繼承人所否認
    ，而有提起確認身分之訴之必要，可隨時提起。故就親子身
    分關係，提起確認身分之訴，意即「確認親子關係存在或不
    存在之訴」，並非法律之所不許；又父母子女關係是否存在
    ，影響雙方身分及因該身分而產生之法律關係，亦將隨之變
    動，故非婚生子女，經生父認領或視同認領者，為使其親子
    關係明確，該父母、子女或其他利害關係人，自得提起確認
    親子關係存在之訴（最高法院70年度台上字第468號、43年
    台上字第1108號判例參照）。查本件原告起訴請求確認其與
    被告之被繼承人陳世昌間之親子關係存在，影響原告對被告
    之被繼承人陳世昌繼承權之存在與否，自屬法律關係發生之
    基礎事實，並致原告對被告之被繼承人陳世昌之繼承權等私
    法上的權利有受到侵害的危險，而此可能受到侵害之狀態，
    得以確認判決之方式除去，是原告提起本件確認親子關係存
    在之訴，有即受確認判決之法律上利益，原告自有權提起。
    又按確認親子關係事件，與社會公益有關，當事人處分主義
    應受限制，故民事訴訟法規定關於認諾、自認及不爭執事實
    效力之規定，在否認子女之訴不適用，民事訴訟法第596 條
    第1項關於同法第589條之規定，準用同法第574條第3項之規
    定。本件被告就本件訴訟為認諾及訴訟上自認或不爭執事實
    ，本院僅得以此自認或不爭執之情形，作為自由心證判斷事
    實真偽之資料，要不得據此即為否認兩造間之親子關係，均
    合先敘明。
二、本件原告起訴主張：原告戶籍登記之父親陳幼麟，經臺灣嘉
    義地方法院96年度親字第15號民事判決確認原告非甲○○自
    陳幼麟受胎所生之婚生子。而原告之實際生父陳世昌於民國
    96年3月1日死亡，由其母乙○○繼承，而原告於87年1月15
    日出生，係由原告之法定代理人甲○○與被告之被繼承人陳
    世昌所生，並由渠等共同撫養，依民法第1065條第1項規定
    ，視為經陳世昌認領，惟原告生前因受其法定代理人甲○○
    先前婚姻關係之婚生推定，致未能辦理戶籍登記，而陳世昌
    死亡前，由財團法人長庚紀念醫院所做之親子鑑定報告，亦
    肯認本件親子關係概率為百分之99.9932。綜上，爰訴請確
    認原告與陳世昌間之親子關係存在等語。
三、被告則對於原告之主張沒有意見，丙○○確實係被告孫子等
    語。
四、按親子關係之認定部分，理論上自應以科學方式就系爭親子
    雙方進行鑑定（如血型、DNA遺傳基因檢測等方式）為之，
    以求正確；進一步以言，此類案型中亦僅有此種身體鑑定之
    科學其證據，始為直接證據，其他相關之事證，例如生父生
    母間於懷孕前之同居、以及撫育行為甚或事後雙方之認知或
    其他行為，皆僅係間接證據，用以作為親子關係認定之佐證
    。原告主張之前揭事實，為被告所不爭，並據其提出本院96
    年度親字第15號民事判決書影本、確定證明書影本各1份、
    戶籍謄本4份、財團法人長庚紀念醫院林口醫學中心臨床病
    理科親子鑑定報告影本1份為證，並經本院依職權調閱本院
    上開民事卷宗查核屬實。且依卷附前開鑑定報告記載：「1
    、不能排除陳世昌與丙○○的親子關係。2、累積親子關係
    係數（CPI）為14,708.99。就是說『陳世昌是丙○○的親生
    父親』這一個可能性與『任何中國男人偶然具有是丙○○的
    親生父親所必須具備之基因半型』這一個可能性相比，大約
    為14,708.99 倍。3、親子關係概率（PP）為99.9932%，也
    就是說陳世昌與丙○○之父子關係確定率為99.9932%，因此
    「陳世昌是丙○○的親生父親」這一個假設由此次測試已實
    務上可以證實。」等語，準此，得據以推斷原告與被告之被
    繼承人陳世昌之親子血緣關係存在，是原告上述主張，堪信
    為真實。從而，原告依民事訴訟法第247條第1項規定請求確
    認其與被告之被繼承人陳世昌間之親子關係存在，為有理由
    ，應予准許。
五、又本件確認親子關係之訴，被告到庭未爭執或否認前揭事實
    ，被告之行為依本件訴訟程度，係為伸張或防衛權利所必要
    ，本件訴訟費用應有民事訴訟法第81條第2款規定之適用，
    應命由原告負擔全部訴訟費用，以符公平。
六、據上論結，本件原告之訴為有理由，依民事訴訟法第81條第
    2款，判決如主文。
中    華    民    國    97    年    3    月     31    日
                      家事法庭法  官  黃仁勇
以上正本係照原本作成
如不服本判決，應於判決送達後20日之不變期間內，向本院提出
上訴狀。
中    華    民    國    97    年    3    月     31    日
                              書記官  孫靜芳


司法院資訊處製作；財團法人民間司法改革基金會備份。
